臺灣高等法院刑事判決　　　　　　　　　　　　　　九十年度上訴字第二七四二號
　　上　訴　人
　　即　被　告　乙○○
右上訴人因偽造文書等案件，不服臺灣臺北地方法院八十八年度訴字第一八二三號，
中華民國九十年六月二十八日第一審判決（起訴案號：臺灣臺北地方法院檢察署八十
八年度偵字第七四二八號）提起上訴，本院判決如左：
    主  文
原判決撤銷。
乙○○無罪。
    理  由
一、本件公訴意旨略稱：被告乙○○於民國（下同）八十七年十二月間與不詳姓名之
    人基於共同犯罪之概括犯意，先後於八十七年十二月二十一日、同年十二月二十
    五日在台北縣中和市○○街十號旭隆通訊有限公司，由該不詳姓名之人冒用丙○○名義，向台灣大哥大申請電話門號，並在各該申請書上偽造丙○○署押，致使
    台灣大哥大公司陷於錯誤，而先後交付0000000000（嗣更改為000
    0000000）、0000000000（嗣更改為0000000000）
  等二個門號供其使用，並足生損害於丙○○等情，因認被告涉有刑法第二百十六
    條第二百十條行使偽造私文書及同法第三百三十九條詐欺等罪嫌云云。
二、按犯罪事實應依證據認定之，無證據不得推定其犯罪事實。又不能證明被告犯罪
    者，應諭知無罪之判決，刑事訴訟法第一百五十四條、第三百零一條第一項分別
    定有明文。復按事實之認定，應憑證據，如未能發現相當證據，或證據不足以證
    明，自不能以推測或擬制之方法，以為裁判基礎（最高法院四十年台上字第八六
    號判例參照）。認定犯罪事實所憑之證據，以足適為證明犯罪事實者，始得採為
    斷罪之資料，雖不以直接證據為限，間接證據亦包括在內；然而無論直接或間接
    證據，其為訴訟上之證明，須於通常一般之人均不致有所懷疑，而得確信其為真
    實之程度者，始得據為有罪之認定，倘其證明尚未達到此一程度，而有合理之懷
    疑存在時，即無從為有罪之認定，此亦有最高法院五十三年台上字第二七五０號
    、七十六年台上字第四九八六號判例可資參照。
三、本件公訴人認被告乙○○涉有上開犯行，無非以：(一)被告迄坦承有使用該二門行
    動電話；(二)被告所稱失主丙○○之身分證資料係由甲○○之房東陳明進所交付，
    但為陳明進所否認，自不足採；(三)被告使用該二門電話，倘係甲○○所借用，何
    女何以迄不追索費用，其辯解顯不足取。除外，復有上列二電話服務申請書、通
    聯記錄等影本多份資為佐證為主要論據。而原審判決另增以本件被告之犯行已據
    失主丙○○指訴，甲○○收受「丙○○」身分證之行為，亦為法院論處收受贓物
    罪刑，為論罪依據。惟訊據上訴人即被告乙○○則堅詞否認右開被訴偽造文書等
    犯行，辯稱：伊原想申請行動電話門號，甲○○謂其朋友開通訊行，申請較便宜
    ，之後何女即拿0000000000號門號手機使用，另000000000
    0號手機係何女使用中，伊借用一次而已，至於該二門號手機甲○○從何拿來，
    伊不清楚云云。經查：
  (一)本件關係人甲○○因已遷址不明，屢傳無著，均未到庭陳證系爭二門行動電話之
    何來，惟其僅於原審供稱伊從未以他人之名義辦過行動電話，住在中和時因要買
    安非他命不夠錢，所以有拿行動電話給乙○○，但沒有任何門號，伊持有之丙○○身分證是房東范東興給予的；范叫伊寄回去，伊放在桌上，乙○○有到伊住所
    ，伊沒看該身分證有無丟掉等語（見一審卷第一四一、一六三頁），固與林淑女
    之證指被告有使用該二支大哥大之詞相符，然均僅能證明何女有將行動電話交予
    被告使用，無法證明二人持「丙○○」身分證，冒為申請。又失主丙○○於警局
    及檢察官偵訊中，亦僅供稱其身分證於八十四年三、四月間到郵局時遺失，並無
    以其名義申請過行動電話，嗣收到繳費通知，才知此情云云（見偵查卷第七、六
    ０頁反面），其證言亦無足適為被告犯行之證明。
  (二)右列二門行動電話，固係於八十七年十二月二十一日及同年月二十五日持丙○○
    身分證分別向經銷商世界電話資訊公司及旭隆通訊公司填具申請書簽署「丙○○
    」署押而申請，有行動電話服務申請書影本二紙附偵查卷可稽，然起訴書事實欄
    已認定係由不詳姓名之人冒丙○○名義申請並在各申請書上偽造「丙○○」署押
    ，已記載非被告偽簽該署押，原審判決另認其中0000000000號之申請
    書，同意書上「丙○○」簽名，與被告之書寫筆跡相符，另000000000
    0號申請書，同意書上「丙○○」簽名，與甲○○書寫筆跡相合，即認前者為被
    告冒為「丙○○」署押而申請，此於原判決理由內詳予記載，然經本院分別向旭
    隆通訊公司及台灣大哥大公司函索上開申請書原本，俾送鑑定筆跡後，據台灣大
    哥大公司復稱：丙○○申請書原本已滅失，無從提供云云，本院乃將該申請書影
    本，聯同被告在中國農民銀行開戶資料、偵審中之簽名字跡仍送請法務部調查局
    鑑定，以明上列申請書上之「丙○○」署押，是否與被告之簽名字跡相似，結果
    調查局以申請書係影本無法確認筆力、筆速等特性，難予鑑別函復，均有該公司
    九十一年五月十四日法警字第０九一一一七四七號函及調查局九十一年七月十一
    日調科貳字第０九一００四二五三一０號函附本院卷可考。又旭隆通訊公司以遷
    址不明，經濟部中部辦公室復函稱無該公司設立登記資料可稽，世界電話資訊公
    司已為解散，亦有該辦公室九十一年七月二十二日中辦三管字第０九一三０九０
    一五四０號函及臺北市政府九十一年八月七日府建商字第０九一六六０００八號
    函附卷可憑，則此部分之查證之途已窮，無法得由承銷商就該二門電話之由何人
    如何申請，獲取資料。即無證據足以證明被告確有假冒丙○○名義申請系爭行動
    電話，以供己用，事已瞭然。
  (三)又被告所指丙○○之身分證係房東陳明進交給甲○○所持有，縱屬非真，甲○○
    之收受該丙○○遺失之身分證而觸犯刑法收受贓物罪已受刑之宣告，復屬實在，
    亦均與待證事項即被告是否持丙○○身分證偽冒丙○○名義填製並交付申請書，
    無必然之關聯，又該二行動電話既係何女同意交給被告使用（二人一致供明如上
    ），則被告縱未付費，亦難指有行詐得利之犯意，通聯記錄僅係雙方撥收電話往
    來之紀錄，對該電話係如何申請取得，並無證明力，自無從採為被告不利之證據
    。
四、綜右所述，本件公訴人所持之論據，尚無足被告不利之認定，被告自始否認本件
    被訴偽造文書及詐欺之犯行，除外，又查無其他積極證據資為證明被告本件犯行
    ，依前說明，即不能證明被告犯罪。原審不察，以上述第0000000000
    行動電話服務申請書及同意書上「丙○○」之署押與被告簽名字跡相同，而認係
    被告冒名填表申請，然筆跡是否相同或婉似，乃專業之學驗，原審未送專業機關
    鑑定，單憑肉眼觀察予以認定，並據為論罪之基礎，則非無速斷之嫌。從而被告
    上訴指摘原判決為不當，非無理由，原判決既屬可議，則應由本院予以撤銷改判
    。爰依法改為無罪之諭知，以符法制。
據上論斷，應依刑事訴訟法第三百六十九條第一項前段、第三百六十四條、第三百零
一條第一項，判決如主文。
本案經檢察官陳維練到庭執行職務。
中      華      民      國      九十一      年      九      月    十    日
                              臺灣高等法院刑事第一庭
                                  審判長法  官  李  相  助
                                        法  官  魏  新  國
                                        法  官  黃  聰  明
右正本證明與原本無異。
檢察官如不服本判決，應於判決收受送達後十日內向本院提出上訴書狀，其未敘述上
訴之理由者並得於提起上訴後十日內向本院補提理由書（均須按他造當事人之人數附
繕本）。
                                        書記官  耿  鳳  君
中      華      民      國      九十一      年      九      月    十    日
